【裁判字號】    89,台非,485
【裁判日期】    891221
【裁判案由】    賭博
【裁判全文】
最高法院刑事判決                                八十九年度台非字第四八五號
    上訴人  最高法院檢察署檢察總長
    被  告  丙○○
            丁○○
            乙○○
            甲○○
            戊○○
右上訴人因被告等賭博案件，對於台灣彰化地方法院中華民國八十九年八月九日第一
審確定判決（八十九年度易字第九○○號，聲請簡易判決處刑案號：台灣彰化地方法
院檢察署八十九年度偵字第七三九號），認為違背法令，提起非常上訴，本院判決如
左：
    主  文
原判決關於丙○○、丁○○、乙○○、甲○○、戊○○部分撤銷。
    理  由
非常上訴理由稱：「按判決不適用法則或適用不當者，為違背法令；又按除刑事訴訟
法有特別規定外，已受請求之事項未予判決，或未受請求之事項予以判決者，其判決
當然為違背法令，刑事訴訟法第三百七十八條、第三百七十九條第十二款分別定有明
文。本件被告五人與林錦賢、白金輝於民國八十九年一月十五日上午十一時三十分許
，在彰化縣花壇鄉○○村○○街百姓公廟前之公共場所賭博財物，經檢察官聲請簡易
判決處刑，原審簡易庭於八十九年六月十九日，以八十九年度彰簡字第四四六號判處
丙○○罰金三千元，丁○○、乙○○、甲○○、戊○○及林錦賢各處罰金五百元，於
八十九年七月十七日確定，被告白金輝部分簡易庭法官認不宜以簡易判決處刑而移送
普通庭依通常程序審理，普通庭於八十九年八月九日，以八十九年度易字第九○○號
判決時，不僅就尚未判決之白金輝部分為無罪之諭知，竟連已判決確定未經移送之丙
○○、丁○○、乙○○、甲○○、戊○○及林錦賢（此部分因檢察官提起上訴，故未
確定）再為罰金三千元、二千元或無罪之諭知，於八十九年九月十四日確定，顯係對
訴訟關係已經消滅未經移送之事項予以判決，揆諸首揭法條規定，顯有適用法則不當
之違法，案經確定，爰依刑事訴訟法第四百四十一條、第四百四十三條提起非常上訴
，以資糾正。」等語。
本院按除刑事訴訟法有特別規定外，已受請求之事項未予判決，或未受請求之事項予
以判決者，該判決當然為違背法令，刑事訴訟法第三百七十九條第十二款定有明文。
而法院之得對於具體案件，具有審判之職權，本訴訟制度之原則，蓋有訴訟關係在。
此項訴訟關係，係由於訴訟繫屬而得，訴訟繫屬，除因訴之撤回外，一經法院為終局
判決即不存在。而一事不再理，為刑事訴訟之原則，實體上二重判決之後一確定判決
，固屬重大違背法令而為當然無效判決之一種，其內容雖不生效力，但並非不存在，
仍具有形式之效力。如經提起非常上訴，應將二重判決撤銷，予以糾正。查被告丙○
○、丁○○、乙○○、甲○○、戊○○，於八十九年一月十五日上午十一時三十分許
，在彰化縣花壇鄉○○村○○街百姓公廟前之公共場所，與白金輝、林錦賢賭博財物
之犯行，前經台灣彰化地方法院彰化簡易庭於八十九年六月十九日，以八十九年度彰
簡字第四四六號刑事簡易判決，科處丙○○罰金三千元；丁○○、乙○○、甲○○、
戊○○、林錦賢各罰金五百元，如易服勞役均以三百元折算一日，於八十九年七月十
七日確定，台灣彰化地方法院彰化簡易庭並認白金輝部分不宜以簡易判決處刑，而將
之移送同院刑事庭依通常程序審理，有台灣彰化地方法院彰化簡易庭八十九年度彰簡
字第四六六號卷宗、台灣彰化地方法院檢察署八十九年度罰執字第四一一號執行卷宗
可稽。乃原法院不察而於八十九年八月九日，以八十九年度易字第九○○號刑事判決
，除對白金輝為無罪之諭知外，並再科處丙○○、丁○○罰金各三千元；乙○○、甲
○○、戊○○各罰金二千元，如易服勞役均以三百元折算一日，及另對林錦賢為無罪
之諭知，而檢察官因對白金輝、林錦賢無罪部分提起上訴而尚未確定外，其餘丙○○
、丁○○、乙○○、甲○○、戊○○部分則均判決確定，有台灣彰化地方法院八十九
年度易字第九○○號刑事卷宗、台灣彰化地方法院檢察署八十九年度罰執字第四六八
號執行卷宗可稽。揆之前開說明，原判決關於丙○○、丁○○、乙○○、甲○○、戊
○○部分，顯係重複判決，致同一案件有二個不同結果之判決存在，自屬違法。案經
確定，且於丙○○、丁○○、乙○○、甲○○、戊○○不利。非常上訴意旨執以指摘
，洵有理由。原判決各該部分雖不生效力，惟既具有判決之形式，應將原判決關於丙
○○、丁○○、乙○○、甲○○、戊○○部分撤銷，以資糾正。
據上論結，應依刑事訴訟法第四百四十七條第一項第一款，判決如主文。
中      華      民      國    八十九    年     十二     月    二十一    日
                              最高法院刑事第四庭
                                  審判長法官  董  明  霈
                                        法官  丁  錦  清
                                        法官  林  茂  雄
                                        法官  王  居  財
                                        法官  張  祺  祥
      右正本證明與原本無異
                                              書  記  官
中      華      民      國    八十九    年     十二     月    二十九    日


司法院資訊處製作；財團法人民間司法改革基金會備份。
